最高法院刑事判決　　　　　　　　　　　　　　　　九十三年度台上字第九六０號
　　上　訴　人
　　即 自訴 人　甲○○
　　被　　　告　乙○○
右上訴人因自訴被告誣告案件，不服台灣高等法院台南分院中華民國九十二年十一月
二十六日第二審判決（九十二年度上訴字第一０四三號，自訴案號：台灣台南地方法
院九十一年度自字第三九五號），提起上訴，本院判決如左：
    主  文
原判決撤銷，發回台灣高等法院台南分院。
    理  由
本件原判決以上訴人即自訴人甲○○自訴意旨略以：被告乙○○明知上訴人並未持有
槍械且未有擄妓勒贖等犯行，竟於民國九十年十一月二日向法務部調查局台南市調查
站︵下稱調查站︶誣告上訴人上述犯行，且誣告另一被害人葉柏東持有烏茲衝鋒槍，
因認被告涉犯刑法第一百六十九條第一項之誣告罪嫌云云。經審理結果，認被告犯罪
不能證明，因而維持第一審諭知被告無罪之判決，駁回上訴人在第二審之上訴，固非
無見。
惟查(一)、審理事實之法院，對於案內與論罪科刑、罪名成立與否有關之一切證據，除
認為不必要者外，均應詳為調查，然後基於調查所得之心證以為判斷之基礎；苟與待
證事實有重要關係，在客觀上認為應行調查之證據，又非不易調查或不能調查，而未
依法加以調查，率予判決者，即有刑事訴訟法第三百七十九條第十款規定所稱應於審
判期日調查之證據，而未予調查之違法。原判決採信被告之辯解，而為其有利之認定
。然上訴人除於九十一年十二月十三日向第一審法院提起自訴，指陳「被告明知甲○
○並未持有槍械且未有擄妓勒贖等犯行，竟於民國九十年十一月二日向法務部調查局
台南市調查站誣告甲○○上述犯行，且誣告另一被害人葉柏東持有烏茲衝鋒槍」等情
︵見第一審卷第二頁︶外，尚於九十二年七月二十一日向第一審法院提出陳報狀，指
訴被告之事實如下：「一、九十年十一月二日筆錄部分１誣告甲○○﹃持槍﹄及﹃擄
妓勒贖﹄。２誣告甲○○投資﹃遠東﹄應召站。３誣告葉柏東﹃持烏茲衝鋒槍﹄強行
押走我方大陸女子。二、九十一年六月二十八日筆錄部分１誣告李厚德本人也充當﹃
人頭丈夫﹄，曾娶大陸女子來台賣淫。２誣告甲○○曾委託李厚德寄放大陸女子在我
先生經營之應召站賣淫」︵見同卷第一０四至一０五頁︶。上訴人並於第一審審理時
「陳述自訴意旨如自訴狀及陳報狀所載」︵見同卷第一一五頁︶。上訴人自訴之犯罪
事實並非僅止於自訴狀，陳報狀所載顯較完整。第一審法院僅就自訴狀所載犯罪事實
加以審理，並未就陳報狀所載其餘犯罪事實調查審理，遽行判決，已有調查職權未盡
及理由不備之違法。原審亦未調查審理，率予維持，自有未洽。(二)、原判決採信證人
即製作筆錄之調查站人員所證，認定調查站筆錄上雖記載「我要檢舉台南市警察局甲
○○等人持槍及擄妓勒贖案」，實則被告前往調查站乃係為檢舉葉柏東及蔡佐賓二人
強行押走被告與其夫經營應召站旗下之應召女郎，並於事後恐嚇被告，而非明指上訴
人確有持槍及擄妓勒贖等犯行等情︵見原判決第二頁︶。然查依原審法院另案九十二
年度抗字第二四七號刑事裁定所載，台灣台南地方法院九十二年八月六日勘驗調查站
九十年十一月二日約談被告時之錄影帶結果，被告曾陳述「……︵問：那跟甲○○是
不是沒什麼直接關係？︶跟你說都是他叫他們做的，你聽的懂嗎？我能知道的，就是
這樣，他們出來也不能說太多，他們都說是文仔開的，但是實際負責人是甲○○……
」，有裁定一紙附卷可憑︵見該裁定第三頁︶。究竟調查站於九十年十一月二日約談
被告時，被告有無如此陳述？攸關被告是否成立誣告罪？原審對此客觀重要之犯罪證
據未予調查，遽行判決，亦有違法。上訴意旨指摘原判決不當，非無理由，應認原判
決有發回更審之原因。
據上論結，應依刑事訴訟法第三百九十七條、第四百零一條，判決如主文。
中　　　華　　　民　　　國　　九十三　　年　　　二　　　月　　二十六　　日
                              最高法院刑事第二庭
                                  審判長法官  陳　錫　奎
                                        法官  洪　清　江
                                        法官  李　伯　道
                                        法官  洪　文　章
                                        法官  花　滿　堂
      右正本證明與原本無異
                                              書  記  官
中　　　華　　　民　　　國　　九十三　　年　　　三　　　月　　　三　　　日
                                                                        Ｖ
